臺灣臺北地方法院民事判決　九十一年度訴字第四三一四號
　　原　　　告　乙○○
　　訴訟代理人　郭士功律師
　　複　代理人　周宜隆律師
　　被　　　告　世華聯合商業銀行股份有限公司
　　法定代理人　甲○○
　　訴訟代理人　丙○○
右當事人間請求返還寄託物事件，本院判決如左：
    主    文
原告之訴及假執行之聲請均駁回。
訴訟費用由原告負擔。
    事    實
甲、原告方面：
一、聲明：被告應給付原告新台幣（下同）一百十七萬元及自民國九十年八月十六日
          起至清償日止，按年息百分之五計算之利息；暨以供擔保為條件之假執行
          宣告。
二、陳述：
（一）原告於八十九年四月間與被告訂立乙種活期存款契約，帳號為0000000
      00000號，並領有存摺以及印鑑章。惟原告之存摺及印鑑章等件，於八十
      九年間遭訴外人蕭喬予盜用，原告存放於被告之存款，亦遭多次提領、轉帳及
      匯出。其中八十九年九月十五日之匯款達新臺幣（下同）一百十七萬元，自被
      告民生分行匯出至上海商業銀行內湖分行之蕭喬予帳戶中。依兩造之上開存款
      契約約定每日提領限款一百萬元，故凡當日取款、轉帳金額累積或單筆以逾一
      百萬元時，被告應予拒絕，詎被告對於上開一百十七萬元之匯款，並未依兩造
      之約定辦理，顯未依債之本旨為給付，上開匯款行為對於原告自不生效力，原
      告乃於九十年八月七發函被告，就該筆違約放款恢復原狀，竟遭被告拒絕。被
      告之契約履行輔助人對於上開匯款就限額一百萬元部分，未為審查，顯有重大
      過失，爰依民法第二百二十四條、二百二十七條及民法第六百零二條準用第四
      百七十八條及委任契約等規定，訴請被告給付如訴之聲明所示。
（二）另系爭兩造間之開戶及異動資料因遭風災滅失，依被告提出之第三人許炳煌於
      八十九年四月十二日（原告於同年、月與被告訂立系爭存款契約）與被告簽訂
      之綜合約定書，經被告自認存戶僅於聯行代收付時，始有最高額度一百萬元之
      適用，若於原開戶銀行提領款項時，則不限一百萬元之限制，本件原告係於被
      告位於台北市○○路路十五號之營業部辦理開戶，系爭匯款，係於被告之民生
      分行辦理提領及匯款之情形，依被告所稱，自應受上開一百萬元限額之拘束，
      此有保障原告權益，有效控制原告遺失印鑑之風險之功能，與被告所稱係給予
      存戶優惠及方面無涉，被告所為向債權准占有人清償生給付效力之抗辯，自非
      有據。
三、證據：提出存摺封面及內頁、存款明細、被告公司民生分行函等件影本為證。
乙被告方面：
一、聲明：
    如主文所示。
二、陳述：
（一）原告於八十九年四月五日向被告開立活期儲蓄存款，帳號為00000000
      0000號之帳戶，並由原告申辦通用印鑑卡，方便原告於聯行提領款項。系
      爭原告主張之前開一百十七萬元匯款，係由原告八十九年九月十五日至被告營
      業所提領，並匯款至上海商業銀行內湖分行蕭喬予之帳戶，被告憑原告之存摺
      、印鑑章均真實之情形下辦理，縱原告之上開證件有遭盜用之情事，惟原告並
      未依約向被告辦理掛失手續，被告係向債權準占有人為清償，依民法第三百十
      條第二項之規定，已生清償之效力。況原告迄今均未向被告辦理掛失手續，且
      繼上開八十九年九月十五日之匯款後，原告尚持原存摺及印鑑章等件，繼續於
      被告營業櫃臺有密切之往來，多次提領及進出帳目，且原告亦自陳伊與蕭喬予
      為男女關係，並共同從事財務投資等情，可見原告所稱存摺及印鑑章遭盜用之
      事實，並非實在。至於原告所稱開戶所定之每日提領限額為一百萬元之約定，
      係對存戶之約束規範，即存戶至原開戶以外之其他聯行辦理轉帳或取款時，若
      經存戶提示存摺並填具加蓋原留印鑑章之取款憑條，被告即准許存戶提領上限
      為一百萬元，惟上開約定並非強制規定，如存戶提出超過一百萬元之提領金額
      時，被告得以方便存戶之使用權利，而准許之。故被告憑原告臨櫃辦理，並持
      真正之存摺及印鑑章，准許伊提領一百十七萬元，為匯款之行為，並無任何過
      失，原告之前開主張，顯無依據。
（二）上開原告之開戶申請書及印鑑啟用、異動約定書於九十年之納莉風災遭水淹而
      滅失，並向台北市國稅局報備在案。惟被告提出與第三人許炳煌簽訂之綜合約
      定書，由上開聯行代收付通用印鑑卡約定條款可知，存戶每日提領限額一百萬
      元之約定，僅限於聯行間，如於開戶本行提領或轉帳時，則無此限制，益徵上
      開限額一百萬元之約定，為權宜之規定，係為保護並方便存戶所設。
三、證據：提出空白印鑑啟用、異動約定書及存款相關業務申請暨綜合約定書、被告
    公司函國稅局函件、財政部台北市國稅局中正稽徵所書函、第三人許炳煌與被告
    簽訂之綜合約定書、存款明細分戶帳等件影本。
    理    由
一、原告起訴主張：伊於八十九年四月五日間與被告訂立乙種活期存款契約，帳號為
    000000000000號，並領有存摺以及印鑑章。上開存摺及印鑑章等件
    ，於八十九年間遭訴外人蕭喬予盜用，八十九年九月十五日，於被告民生分行遭
    盜領一百十七萬元，並匯出至上海商業銀行內湖分行之蕭喬予帳戶中，依兩造簽
    訂之存款契約約定每日提領限款一百萬元，今被告對於系爭超出一百萬元之領款
    及匯款，並未詎絕，顯未依債之本旨為給付，有重大過失，爰依民法第二百二十
    四條、二百二十七條及民法第六百零二條準用第四百七十八條，訴請被告給付如
    訴之聲明所示等語。被告則以系爭之領款及匯款，被告憑原告之存摺、印鑑章均
    真實之情形下辦理，縱原告之上開證件有遭盜用之情事，惟原告並未依約向被告
    辦理掛失手續，被告係向債權準占有人為清償，依法生清償之效力，況原告迄今
    均未向被告辦理掛失手續，且原告亦自陳伊與蕭喬予為男女朋友，共同為財務投
    資，並繼系爭匯款後，尚持原存摺及印鑑章等件，與被告營業櫃臺有密切之往來
    ，則原告所稱存摺及印鑑章遭盜用之事實，並非實在等語抗辯之。
二、原告主張伊於八十九年四月五日與被告訂立乙種活期存款契約，帳號為0000
    00000000號，領有存摺以及印鑑章，並辦理聯行代收付通用印鑑卡，而
    被告公司民生分行於八十九年九月十五日，經人持原告之系爭存摺及印鑑章，臨
    櫃填具取款條，提領一百十七萬元，並於同日將上開提款匯入蕭喬于之上海商業
    銀行帳戶之事實，為被告所不爭執，自堪信為真實。則本件兩造所爭執者在於，
    原告所持之存摺及印鑑章是否遭盜用？若無遭盜用，被告對於系爭領款及匯款一
    百十七萬元之處理，有無違背契約之約定、效果為何？經查：
（一）按當事人主張有利於己之事實者，就其事實有舉證之責任，民事訴訟法第二百
      七十七條前段定有明文。則本件原告對於伊主張系爭帳戶之存摺及印鑑章遭蕭
      喬予盜用一節，應負舉證之責。經查，原告對於上開盜用之事實，並未舉證以
      實其說，而系爭帳戶於八十九年九月十五日之一百十七萬元之提領及匯款後，
      迄至九十一年三月間，每月均有高達十餘筆帳目之往來，其中尚有薪資獎金之
      轉帳，此為原告所不否認，並據被告提出存款名細分戶帳附卷為證，原告對於
      上開文書，並不爭執其真正，堪信上開文書為真實，則系爭存摺及印鑑章，若
      真如原告所主張被盜用云云，豈還會有薪資轉帳之進出，其中八十九年十月九
      日之薪資獎金高達一百八十一萬八千七百六十三元，顯見原告持續使用系爭帳
      戶，並未遭盜用。且原告對於系爭帳戶遭盜用一事，亦未見其向被告為掛失或
      向私法機關報案之記錄，依前揭說明，原告主張帳戶遭盜用一事，尚難信為真
      實，故被告辯稱原告之系爭帳戶並未遭盜用，應堪採信。
（二）又系爭兩造簽訂之存款契約及異動書，因納莉風災而滅失之事實，均為兩造所
      不爭執，另據被告提出被告公司函國稅局函件及財政部台北市國稅局中正稽徵
      所書函等件為證，自堪信為真實。則經被告提出伊與許炳煌於八十九年四月十
      二日簽訂之綜合約定書以為本件兩造權利義務之依據，亦為原告所不爭執，則
      本件關於兩造間存款契約之權利義務如何約定，則悉以上開契約為據，已堪認
      定。依上開綜合契約書對於聯行代收付通用印鑑卡約定條款約定：一、存戶使
      用「全行通用印鑑卡」提款時，必需同時提示存摺並填具取款憑條。二、憑「
      全行通用印鑑卡」提款或轉帳，每日最高額度合計為一百萬元。三、「全行通
      用印鑑卡」如有遺失、滅失、被竊、被搶或其他情事而脫離占有時，應於營業
      時間內親自或以電話向原開戶單位辦理掛失止付，在貴行受理掛失止付並辦妥
      電腦登錄以前，已經付款者，對存戶仍有清償效力等語。本件原告雖主張兩造
      約定聯行提款每日限額為一百萬元，被告未遵守上開約定，顯有重大過失云云
      ，已為被告所否認。查上開聯行代收付通用印鑑卡約定條款第二點約定固約定
      憑「全行通用印鑑卡」提款或轉帳，每日最高額度合計為一百萬元等語，本件
      系爭一百十七萬元之匯款，係自被告公司民生分行提領並匯出，而原告係於被
      告之營業部辦理開戶，系爭匯款自有上開聯行代收付條款之適用，並無疑義。
      惟上開條款除對於聯行提款或轉帳，每日最高額度合計為一百萬元為規定外，
      並未對於該規定設有法律效果之約定，則上開條款，解釋上應屬注意規定。該
      注意規定，係對於存戶於以全行通用印鑑卡於聯行使用時，為當事人之意思不
      足所為之補充規定，其目的固為保護存戶，惟對於存戶如有急用或緊急之情形
      時，以全行通用印鑑卡於聯行提領或轉帳超過一百萬元，而拒絕存戶提款或轉
      帳，顯不盡情理，故被告辯稱上開規定屬權宜之注意規定，尚屬合理，原告逕
      主張系爭提款及匯款行為對伊不生效力云云，自非有據。再者，按向第三人為
      清償，經其受領，受領人係債權準占有人者，以債務人不知其非債權人者為限
      ，有清償之效力，民法第三百十條第二款定有明文，查系爭八十九年九月十五
      日之一百十七萬元之提款及轉帳，既經提款人提示真正之存摺及印鑑章，並填
      具取款條，經被告核對無誤，縱系爭提款人並非原告本人，則被告對於債權之
      準占有人為清償，依前開規定，自生清償之效力，被告所為之系爭提款及匯款
      係向債權之準占有人為清償之抗辯，自屬有據，則被告對於本件債務之履行，
      尚難認有何過失，原告遽依民法第二百二十四條、二百二十七條、同法第六百
      零二條準用第四百七十八條及委任契約之規定，訴請被告給付如訴之聲明所示
      ，並無依據。
三、從而，本件原告主張被告違反聯行提款及轉帳，每日合計最高限額為一百萬元之
    約定，因認被告有重大過失，請求被告返還該一百十七萬元及自九十年八月十六
    日起至清償日止，按年息百分之五計算之利息，為無理由，應予駁回；原告之訴
    既經駁回，其假執行之聲請，已無所附麗，爰依法併予駁回。
四、本件事證已臻明確，兩造其餘攻擊及防禦方法，於判決結果不生影響，毋庸一一
    論述，附此敘明。
結論：原告之訴為無理由，依民事訴訟法第七十八條，判決如主文。
中　　　華　　　民　　　國　　九十一　　年　　 十二　　 月　　三十一　　日
　　　　　　　　　　　　　　　　　　　民事第二庭法　　　官　洪純莉
右為正本係照原本作成
如對本判決上訴，須於判決送達後廿日內向本院提出上訴狀
中　　　華　　　民　　　國　　九十一　　年　　 十二　　 月　　三十一　　日
　　　　　　　　　　　　　　　　　　　　　　　　法院書記官　黃慧怡
